臺灣高等法院花蓮分院民事判決　九十一年度上易字第六號
　　　上　訴　人　乙○○
　　　特別代理人　廖學忠律師
　　　被上訴人　　甲○○
右當事人間請求侵權行為損害賠償事件，上訴人對於中華民國九十一年三月七日臺灣
花蓮地方法院九十年度訴字第二二九號第一審判決提起上訴，本院判決如左：
    主    文
上訴駁回。
第二審訴訟費用由上訴人負擔。
    事實及理由
一、本件被上訴人即原告於原審起訴主張上訴人即被告騎乘機車不慎肇事導致被上訴
    人之女陳玉珊死亡，因而依據侵權行為之法律關係請求上訴人賠償喪葬費、慰撫
    金以及扶養費用，上訴人否認騎乘機車，辯稱係由陳玉珊騎乘機車搭載上訴人，
    原審依據刑事確定判決認定係由上訴人騎乘機車肇事，因此判准被上訴人之請求
    ，並扣除被上訴人已請領之保險金一百二十萬元，判命上訴人應給付被上訴人四
    十八萬八千五百二十四元及利息。被告不服，仍以被告並非騎乘機車之人為由提
    起本件上訴。
二、本件被上訴人起訴時原請求給付一百九十三萬二千三百四十二元及利息，嗣於原
    審言詞辯論時減縮聲明為應給付原告五十萬元及利息，因與原起訴請求之基礎事
    實同一，且為減縮應受判決事項之聲明，揆諸民事訴訟法第二百五十五條第三款
    ，應予准許。又本件被告雖為成年人，惟經馬偕紀念醫院鑑定結果，其為輕度智
    能不足，精神狀態處於精神耗弱狀況，其心智年齡推估約為九至十二歲，此有該
    院九十年九月三日馬院醫精字第九０一三三０號函檢附之精神鑑定報告書一份可
    按（見台灣高等法院花蓮分院九十年交上易字第二一號刑事卷第九九頁），足認
    被告不能獨立以法律行為負擔義務，應認為無訴訟能力人，且其無法定代理人可
    代為行使訴訟上之權利，經為被告選任特別代理人，原審以及本院均選任廖學忠
    律師為特別代理人，先此敘明。
三、上訴人上訴雖否認伊係肇事者，辯稱當日係陳玉珊騎乘機車搭載被告，以致肇事
    等語。經查本案經檢察官送內政部警政署刑事警察局法醫室鑑定結果認為「機車
    之左前擋泥板顯著撞擊痕跡破損，可推定為機車駕駛人之左膝蓋有相當損傷，由
    現場照片可見乙○○之藍色外褲左膝蓋部位有明顯撕裂破損」，有該鑑定報告附
    卷可參（刑事相驗卷第八十一頁），而依現場照片所示，肇事機車之左側擋泥板
    破損不堪，被告之藍色外褲左膝確實有明顯破損痕跡（相驗卷第十八頁），再者
    依慈濟醫院所載被告之病情說明書，被告受傷後，進行「左大腿裂傷縫合手術」
    ，受傷係「左大腿深度撕裂傷」（見刑事一審卷第十二頁及第二十七頁）。而陳
    玉珊身體以及頭部固有多處擦挫傷，但是左腿部分並無明顯外傷，亦有照片附卷
    可參（相驗卷第三時五頁），足證上訴人係屬駕駛機車之人。而上訴人因本件過
　　失致死犯行，業據本院九十年度交上易字第二一號刑事判決有罪確定在案，此經
　　本院調閱台灣高等法院花蓮分院九十年度交上易字第二一號刑事案卷查核屬實。
　　上訴人否認為伊騎乘機車之人，自不可採信。
四、本件被害人陳玉珊因上訴人之過失行為導致死亡，既堪認定，已如前述。而被上
    訴人係被害人陳玉珊之母，此有戶籍謄本一份附卷可按，從而被上訴人依據侵權
    行為之法律關係，請求上訴人負賠償責任，自屬有據。茲就被上訴人請求之項目
    及金額，審酌如左：
    殯葬費：被上訴人主張將陳玉珊後事交由德泉殯儀用品公司辦理，其費用計三
      十七萬三千四百元，並於火化後將骨灰寄存明園大佛寺，其費用計二萬元之事
      實，業據其提出德泉殯儀用品公司治喪費用明細表影本一份、明園大佛寺感謝
      狀影本二紙，上訴人除抗辯請求之超渡費用過高外，對於上開殯葬費用之支出
　　　亦不爭執。按殯葬費，應衡量其身分、地位、經濟狀況及實際上是否必要定之
　　　，被上訴人所舉之殯葬費用，經核均為一般習俗埋葬收斂、祭祀之必要費用，
　　　且衡之民間習俗其金額並無過高之情事，被上訴人請求三十九萬三千四百元，
　　　應予准許。
　　精神慰撫金：被上訴人主張伊育有二男一女共三名子女，尤其是八十二年六月
　　　八日被上訴人與原配偶陳春風離婚後，被害人陳玉珊即與被上訴人共同生活，
　　　對被上訴人為生活上之幫助及精神上之鼓舞，今竟因上訴人之疏忽致陳玉珊死
　　　亡，使被上訴人頓失所依，爰請求一百萬元之精神慰撫金等情，經審酌被上訴
　　　人之身分、地位、經濟狀況，上訴人過失行為之程度，上訴人與被害人間為數
　　　年之好友等狀況，認被上訴人請求賠償精神慰撫金以八十萬元為適當，被上訴
　　　人請求於此範圍內為有理由，應予准許，逾此範圍，為無理由，應予駁回。
    扶養費：按直系血親相互間互負扶養義務，而受扶養權利者，以不能維持生活
      而無謀生能力者為限，但無謀生能力之限制，於直系血親尊親屬不適用之，民
      法第一千一百十四條第一款、第一千一百十七條定有明文。本件被上訴人育有
      二男一女，均已成年，被害人陳玉珊為六十五年十月十九日生，於八十八年十
      一月二十二日被害時，年齡二十三歲，有扶養能力，自對被上訴人負扶養義務
      。而被上訴人為四十三年三月一日出生，於被害人被害時，年齡四十五歲八月
      又二十一日，此據被上訴人提出戶籍謄本二份可按，上訴人亦不爭執。依八十
      九年台閩地區簡易生命表所示，被上訴人尚有平均餘命三五點二一年，參酌財
      政部所公布之八十八年度扶養親屬寬減額為每人每年七萬二千元，本院認被上
      訴人請求每年扶養費以七萬二千元為適當。依霍夫曼式計算法扣除中間利息（
      第一年不扣除）後，被上訴人於受扶養期間所得請求之扶養費用共一百四十八
      萬五千三百七十三元，（其計算方式為：72000x20.00000000+72000x0.21x(20
　　　.0000000-00.000000001) ），被上訴人共有三名子女，故被害人陳玉珊原本
　　　應負擔三分之一扶養義務，故被上訴人可得請求上訴人給付之扶養費用為上開
　　　金額之三分之一，即四十九萬五千一百二十四元。
    總計被上訴人得向上訴人請求之金額為一百六十八萬八千五百二十四元，經原審
    扣除被上訴人已領取強制汽車責任保險理賠金一百二十萬元，故被上訴人仍得請
    求上訴人給付四十八萬八千五百二十四元。本件被上訴人依侵權行為之法律關係
    請求上訴人給付五十萬元，在四十八萬八千五百二十四元範圍內，為有理由，應
    予准許，逾此範圍，為無理由，應予駁回。
五、綜上所述，本件被上訴人主張上訴人騎乘機車不慎導致被上訴人之女死亡，上訴
    人應負損害賠償責任為可採，上訴人所辯均為無可取。從而，被上訴人本於侵權
    行為之法律關係，請求上訴人給付四十八萬八千五百二十四元即自起訴狀繕本送
    達被上訴人（即九十年四月二十一日）之翌日起自清償日止按年息百分之五計算
    之利息。為有理由，應予准許。是則原審判命上訴人如數給付，於法並無不合。
　　上訴意旨指摘原判決不當，求予廢棄改判，為無理由，應駁回其上訴。
六、據上論結，本件上訴為無理由，依民事訴訟法第四百四十九條第一項、第七十八
    條判決如主文。
中　　　華　　　民　　　國　　九十一　　年　　　七　　　月　 　十六　 　日
                             　　　　審判長法官  謝  志  揚
　　　　　　　　　　　　　　 　　　　　  　法官　何　方　興
                                           法官　賴　淳　良
右為正本係照原本作成。
本件不得上訴。
　　　　　　　　　　　　　　　　 　　法院書記官　邱  廣  譽
中　　　華　　　民　　　國　　九十一　　年　　　七　　　月　 　十七　 　日
